臺灣高等法院臺南分院刑事判決　　100年度上更(一)字第125號
上　訴　人
即　被　告　林智榮
指定辯護人　本院公設辯護人　簡松柏
上列上訴人因違反毒品危害防制條例案件，不服臺灣台南地方法
院99年度訴字第1312號中華民國100年3月31日第一審判決（起訴
案號：臺灣台南地方法院檢察署98年度偵字第17742號、99年度
偵字第6018號，移送併辦案號：99年度偵字第13255號、13256號
），提起上訴，判決後經最高法院發回更審，本院判決如下：
    主  文
上訴駁回。
    事  實
一、林智榮（綽號榮哥、阿榮）明知甲基安非他命係毒品危害防
    制條例所規範之第二級毒品，不得販賣、持有，竟基於販賣
    第二級毒品以營利之犯意，自民國98年7月10日起，多次於
    附表所示時間，持其所有向姓名年籍不詳之成年男子「阿華
    」購得之0000000000號行動電話（葉士銘所申辦），用以供
    作販賣毒品之聯絡工具，與葉俊文、陳保亨、劉韋麟、林祺
    斌等人所持用之行動電話聯絡後，以每包新臺幣（下同）
    700至2,500元不等之價格，在臺南市等處，販賣第二級毒品
    甲基安非他命予葉俊文等人（聯絡電話、販賣時間、地點、
    金額、次數，均詳如附表所示）。嗣經檢察官聲請對上開行
    動電話施以通訊監察並調查購毒者而查獲上情。
二、案經臺南市警察局第四分局報請臺灣臺南地方法院檢察署檢
    察官偵查起訴。
    理  由
壹、程序方面：
  (一)公訴人、被告及其辯護人，均同意下述之供述或非供述證據
    之證據能力（見本院卷第36頁正面），且本院審酌各該證據
    作成之情況，並無程序違法或有何意思不自由情形，復經原
    審及本院於審判期日就上開證據依法進行提示、調查、辯論
    ，且與本案待證事實間復具有相當之關聯性，以之為本案證
    據並無不當，自得採為本件認定事實之基礎，故依刑事訴訟
    法第159條之5第1項規定，認有證據能力。
  (二)檢察官以98年度偵字13255號、98年度偵字第13256號移送併
    辦之犯罪事實即附表編號2、3、4、5、6、7所載之各犯行，
    與公訴人起訴之犯罪事實相同，自為本院審理範圍，併予敘
    明。
貳、實體方面：
一、認定犯罪事實所憑之證據及理由：
  (一)前揭犯罪事實，迭據被告林智榮於警詢、偵查中、原審及本
    院審理時均坦承不諱（參見南市警四字第00000000000號卷
    第1頁；98年度偵字第17742號卷第13-14頁、第136-137頁；
    原審卷第30頁、47頁背面），核與證人葉俊文、陳保亨、劉
    韋麟、林祺斌等人分別於警詢及偵訊中具結後證述之情節大
    致相符（見南市警00000000000號卷第3、4頁；南市警00000
    000000號卷第4、5頁；98年度偵字第17742號卷第90-91頁、
    第44-46頁、第112-118頁），並有如附表所載出處之通訊監
    察譯文在卷可資佐證。其中：
    (1)證人葉俊文於警詢及偵查中分別證稱：「0000000000號電
      話係羅麗卿申請，但是我在使用．．，我用0000000000號
      、00-0000000號打給阿榮交易毒品」，偵查中證稱「98年
      7月10日下午3點二通電話都是打給阿榮交易毒品安非他命
      ，當天晚上7、8點，在臺南市○○○路往濱海公路方向的
      加水站買的，買2,500元」等語，而證人葉俊文所使用之
      電話確於上述時間與被告所用之行動電話通訊，亦有附表
      所載出處之通訊監察譯文可佐。
    (2)證人陳保亨於警詢及偵查中分別證稱：「0000000000號門
      號是我父親陳勝豐名義申請，我在使用，都是使用該門號
      與林智榮0000000000聯絡購買安非他命」、「98年7月13
      日23時8分41秒、23時56分40秒、7月19日3時23分，打電
      話給林智榮，是為購買安非他命」；1.「98年7月13日那
      天我約阿榮在臺南市○區○○○路與金華路口加油站向他
      買3000元安非他命（那天我只帶2700元）」「7月13日二
      通電話，電話中『半半』是買安非他命，指約3000元的量
      ，有向林智榮講身上只有2700元；2.「另98年7月19日那
      天是約在臺南市○○區○○路，我向阿榮買1000元安非他
      命」等語，而證人陳保亨所使用之電話，確於上述時間與
      被告上開所使用之門號通訊，亦有附表所載出處之通訊監
      察譯文可資為憑。
    (3)證人劉韋麟於警詢及偵查中分別證稱：「我是持用我的00
      00000000號及住家00-0000000號電話，撥打「榮哥」使用
      0000000000號電話，向他表示要購買毒品安非他命」，其
      中，1.「98年8月6日下午3時46分及下午8時47分之通話內
      容，都是為向林智榮購買安非他命，以1000元至3000元的
      代價購買，通常交易的地點有二處，在中華南路小北百貨
      附近的加水站或五期重劃區裡划龍舟的司令台對面之家大
      樓，在建平11街」；2.「98年8月14日上午2時7分，也是
      向榮哥買1000元至3000元的安非他命，在加水站買的」；
      3.「98年8月23日上午10時36分的通話內容，是向林智榮
      購買安非他命，約當天12點半交易，在加水站交易的」；
      4.「98年9月5日下午1時54分及下午2時57分的通話內容，
      是向林智榮購買安非他命，代價1000元至3000元不等，在
      五期重劃區○○○路華爾滋舞廳，是他本人與我交易」等
      語。此外，並有附表所載出處之通訊監察譯文及劉韋麟使
      用之電話查詢明細表1紙在卷為憑（偵查卷第114頁）。
    (4)證人林祺斌於警詢及偵查中證稱「我是用家裡的電話00-
      0000000號與阿榮所持用的0000000000號電話聯絡，約定
      購買安非他命的地點及數量」、「98年9月6日下午5時52
      分、5時54分及下午6時18分，均是撥打電話與阿榮談論交
      易安非他命之內容」、「最後1通電話結束後，我走到永
      華路與文平路交岔路口『車之輪汽車百貨』前，有位年約
      25、26歲穿紅衣的人開車過來，問我是不是阿斌，我說是
      ，他就拿安非他命給我，當天我買700元」、「我聽在PUB
      的朋友說阿榮有賣安非他命，並給我阿榮的電話號碼」等
      語。此外，並有如附表所載出處之通訊監察譯文在卷可資
      佐證。
  (二)按毒品危害防制條例所規定之販賣毒品罪，雖未明示「營利
    之意圖」為其犯罪構成要件，然「販賣」一語，在文義解釋
    上當然已寓含有買賤賣貴，而從中取利之意思存在。且從商
    業交易原理與一般社會觀念而言，販賣行為在通常情形下，
    仍係以牟取利益為其活動之主要誘因與目的。又政府為杜絕
    毒品氾濫，再三宣導民眾遠離毒品、媒體報導既深且廣，對
    於禁絕毒品之政策，應為大眾所熟悉。政府對於查緝施用、
    轉讓及販賣毒品無不嚴格執行，且販賣毒品罪係重罪，若無
    利可圖，衡情一般持有毒品者，當不致輕易將持有之毒品轉
    賣他人。且販賣毒品乃違法行為，非可公然為之，有其獨特
    之販售路線及管道，並無公定之價格，行為人可任意增減其
    分裝之數量，而每次買賣之價量，亦可能隨時依市場貨源之
    供需情形、交易雙方之關係深淺、資力、對行情之認知、查
    緝是否嚴緊，及購買者被查獲時供述購買對象之可能性風險
    評估等各項事由，而異其標準，非可一概而論，是販賣之利
    得，誠非固定，縱使販賣之人從價差或量差中牟利方式有異
    ，然其意圖營利之非法販賣行為則屬同一。從而，舉凡有償
    交易，除足以反證其確係另基於某種非圖利本意之關係外，
    通常尚難因無法查悉其販入價格，做為是否高價賣出之比較
    ，諉以無營利之意思而阻卻販賣犯行之追訴。查被告於本案
    審理時即供稱「販賣1000元的毒品（指甲基安非他命）可以
    賺200元至300元；販賣2700元的毒品可以賺800至1000元；
    販賣700元的毒品可以賺100至200元」等語（見原審卷第84
    頁），是被告販賣第二級毒品甲基安非他命既可從中獲取價
    差之利益，足見其確有販賣第二級毒品甲基安非他命而從中
    牟利之意圖甚明。
  (三)綜上所述，足見被告之自白應係出於真實，應可採為認定事
    實之基礎，被告上開自白核與事實相符，犯行堪以認定，應
    依法論科。
  (四)又證人劉韋麟固雖證述購買毒品之金額係1000元至3000元不
    等，然因記憶所限，無法明確數額，爰為最有利被告之認定
    其交易金額為1000元。另參酌安非他命在國內取得不易，施
    用情形較少，此有法務部調查局93年5月4日科壹字第093624
    13980號函可憑（載於法官辦理刑事案件參考手冊(一)第168
    頁），堪認證人葉俊文、陳保亨、劉韋麟、林祺斌等人上開
    分別於警詢及偵訊中證述向被告購買「安非他命」等情，該
    「安非他命」實係「甲基安非他命」。另原判決附表編號6
    之「從刑欄」所載未扣案販賣第二級毒品所得新台幣「伍佰
    元」沒收，該「伍佰元」係「壹仟元」之誤載，均附此敘明
    。
二、論罪科刑：
  (一)按甲基安非他命係毒品危害防制條例第2條第2項第2款所規
    範之第二級毒品，依法不得持有、販賣。是核被告如附表所
    示之犯行，均係犯毒品危害防制條例第4條第2項之販賣第二
    級毒品罪；附表編號8所載之犯行，與綽號「志仔」之成年
    男子間，有犯意聯絡及行為分擔，應論以共同正犯。被告於
    各次販賣毒品前分別持有第二級毒品之低度行為，均為販賣
    之高度行為所吸收，不另論罪；又被告所犯上開各罪間，犯
    意個別，行為互殊，應分論併罰。又被告所犯毒品危害防制
    條例第4條第2項之罪共8罪，於偵查及審判中均自白犯行，
    有各該偵訊及審理筆錄可稽，爰均依同條例第17條第2項規
    定減輕其刑。
  (二)又被告於原審審理中主張其於警詢及檢察官偵查中供出毒品
    來源一節，惟查，偵查機關並未因被告供出毒品來源而查獲
    之情形，此有臺南市政府警察局第四分局99年10月19日南市
    警四刑字第09944339340號函及臺灣臺南地方法院檢察署99
    年11月23日南檢欽於99偵6018字第74070號函各1紙在卷可資
    佐證（見原審卷第35頁、第39頁），是自無適用毒品危害防
    制條例第17條第1項減輕其刑之規定。
  (三)按刑法第59條規定犯罪情狀顯可憫恕者，得酌量減輕其刑，
    固為法院依法得自由裁量之事項，然非漫無限制，必須犯罪
    【另有特殊之原因與環境】，在客觀上足以引起一般同情，
    認為即予宣告【法定最低度刑期】猶嫌過重者，始有其適用
    。是為此項裁量減刑時，必須就被告全部犯罪情狀，予以審
    酌在客觀上是否有足以引起社會上一般人之同情，而可憫恕
    之情形，並於判決理由內詳加說明，始稱適法。本案被告雖
    販賣甲基安非他命，所販賣之對象僅4人，販賣次數僅8次，
    販毒所得僅10,900元，與一般大盤毒販販毒重量動輒數百公
    克甚或數公斤以上，顯然有別，亦屬同法第57條各款應審酌
    量刑之標準，似難認其犯罪有何特別之原因、環境，而足以
    引起客觀上一般之同情，揆諸上開說明，尚不得據為酌量減
    輕之理由（最高法院96年度台上字第2933號判決參照），況
    被告所犯販賣第二級毒品罪，其法定本刑雖為7年以上有期
    徒刑，然依毒品危害防制條例第17條第2項規定減輕其刑後
    ，本院就被告所犯之販賣第二級毒品罪共8罪，均量處最低
    度刑有期徒刑3年6月，自無宣告法定最低度刑期猶嫌過重之
    問題，故本院均不再依刑法第59條規定遞減其刑，併此敘明
    。指定辯護人提出辯護稱被告涉案之情節尚輕，若科以最低
    度刑，仍然存在情輕法重，應有刑法第59條規定之適用，量
    刑始符合罪刑相當原則等語，尚非可採。
三、原審以被告之犯行，事證明確，因予適用毒品危害防制條例
    第4條第2項、第17條第2項、第19條第1項，刑法第11條、第
    51條第5款，並審酌被告之素行不佳，明知甲基安非他命屬
    第二級毒品，卻為貪圖利益，而販賣予他人施用，不僅危害
    社會治安，並嚴重戕害國民身心健康，惟念被告本身亦染有
    毒癮，各次販賣毒品數量及所得金額非鉅，並考量被告犯後
    尚知坦承全部犯行，並積極供出毒品來源，雖未查獲，惟仍
    可見其犯後態度良好，應認已有悔意等一切情狀，各量處如
    附表所示之刑（均為有期徒刑3年6月），並定其應執行刑為
    有期徒刑7年。未扣案之行動電話1支（含0000000000號SIM
    卡），為不知情葉士銘所申辦、輾轉由「阿華」賣給被告使
    用，為被告所有供犯本件如附表所示各罪所使用之物，業據
    被告供承在卷，並有通聯紀錄附卷可稽，應依毒品危害防制
    條例第19條第1項規定，於各罪項下宣告沒收，如全部或一
    部不能沒收時，追徵其價額。至於起訴書所載之其他電話00
    00000000號、0000000000號行動電話，依卷內資料所示，既
    未扣案，且核與犯罪無涉，爰不宣告沒收。又被告販賣第二
    級毒品所得財物（共一萬零九百元），雖未據扣案，仍應分
    別依毒品危害防制條例第19條第1項規定，在各該罪刑項下
    宣告沒收，如全部或一部不能沒收時，以其財產抵償之。認
    事用法，核無不合，量刑亦堪認妥適。被告上訴意旨稱：原
    判決未依刑法第59條規定酌減其刑，致量刑過重云云，而指
    摘原判決認事用法不當，核非有理由，應予駁回。
據上論斷，應依刑事訴訟法第368條，判決如主文。
本案經檢察官蘇南桓到庭執行職務。
中    華    民    國   100    年    10    月    13    日
                  刑事第七庭    審判長法  官  李文福
                                      法  官  高榮宏
                                      法  官  陳顯榮
以上正本證明與原本無異。
如不服本判決應於收受送達後10日內向本院提出上訴書狀，其未
敘述上訴理由者，並得於提起上訴後10日內向本院補提理由書（
均須按他造當事人之人數附繕本）「切勿逕送上級法院」。
                                      書記官  蔡財
中    華    民    國   100    年    10    月    14    日
附錄：本案論罪科刑法條
毒品危害防制條例第4條第2項：
製造、運輸、販賣第二級毒品者，處無期徒刑或7年以上有期徒
刑，得併科新臺幣1千萬元以下罰金。
附表：
┌─┬────┬─────────┬────┬───────┐
│編│販賣對象│販賣時間、地點、毒│主    刑│從          刑│
│號│及其聯絡│品種類及金額、數量│        │              │
│  │電話、譯│                  │        │              │
│  │文出處  │                  │        │              │
├─┼────┼─────────┼────┼───────┤
│1 │葉俊文以│98年7月10日下午19 │林智榮販│未扣案之行動電│
│  │其所有之│時至20時，在臺南市│賣第二級│話壹支（含0955│
│  │00-00000│中華南路往濱海公路│毒品，處│430640號SIM卡 │
│  │93號電話│方向之某加水站，以│有期徒刑│）沒收，如全部│
│  │，於98年│2,500元代價販賣第 │參年陸月│或一部不能沒收│
│  │7月10日 │二級毒品甲基安非他│。      │時，追徵其價額│
│  │下午3時1│命1包予葉俊文1次。│        │；未扣案販賣第│
│  │分許，撥│                  │        │二級毒品所得新│
│  │打至林智│                  │        │臺幣貳仟伍佰元│
│  │榮所有之│                  │        │均沒收，如全部│
│  │00000000│                  │        │或一部不能沒收│
│  │40號電話│                  │        │時，以其財產抵│
│  │（偵查卷│                  │        │償之。        │
│  │第88頁）│                  │        │              │
├─┼────┼─────────┼────┼───────┤
│02│陳保亨以│98年7月13日23時56 │林智榮販│未扣案之行動電│
│  │其所有之│分後未幾，在臺南市│賣第二級│話壹支（含0955│
│  │00000000│金華路與中華南路加│毒品，處│430640號SIM卡 │
│  │30號電話│油站，以2,700元販 │有期徒刑│）沒收，如全部│
│  │，於98年│賣第二級毒品甲基安│參年陸月│或一部不能沒收│
│  │7月13日 │非他命1包予陳保亨1│。      │時，追徵其價額│
│  │下午11時│次。              │        │；未扣案販賣第│
│  │8分、11 │                  │        │二級毒品所得新│
│  │時56分許│                  │        │臺幣貳仟柒佰元│
│  │，撥打至│                  │        │均沒收，如全部│
│  │林智榮所│                  │        │或一部不能沒收│
│  │有之0955│                  │        │時，以其財產抵│
│  │430640號│                  │        │償之。        │
│  │電話（偵│                  │        │              │
│  │查卷第41│                  │        │              │
│  │頁）    │                  │        │              │
├─┼────┼─────────┼────┼───────┤
│3 │陳保亨以│98年7月19日3時23分│林智榮販│未扣案之行動電│
│  │其所有之│後未幾，在臺南市安│賣第二級│話壹支（含0955│
│  │00000000│南區○○路某處，以│毒品，處│430640號SIM卡 │
│  │30號電話│1,000元販賣第二級 │有期徒刑│）沒收，如全部│
│  │，於98年│毒品甲基安非他命1 │參年陸月│或一部不能沒收│
│  │7月19日3│包予陳保亨1次。   │。      │時，追徵其價額│
│  │時23分許│                  │        │；未扣案販賣第│
│  │，撥打至│                  │        │二級毒品所得新│
│  │林智榮所│                  │        │臺幣壹仟元沒收│
│  │有之0955│                  │        │，如全部或一部│
│  │430640號│                  │        │不能沒收時，以│
│  │電話（偵│                  │        │其財產抵償之。│
│  │查卷第42│                  │        │              │
│  │頁）    │                  │        │              │
├─┼────┼─────────┼────┼───────┤
│4 │劉韋麟以│98年8月6日下午20時│林智榮販│未扣案之行動電│
│  │其所有之│47分後未幾，在臺南│賣第二級│話壹支（含0955│
│  │00-00000│市○○○路上小北百│毒品，處│430640號SIM卡 │
│  │62號電話│貨附近之加水站（起│有期徒刑│）沒收，如全部│
│  │，於98年│訴書誤繕為安南區同│參年陸月│或一部不能沒收│
│  │8月6日下│安路某處），以1,00│。      │時，追徵其價額│
│  │午3時46 │0 元代價，販賣第二│        │；未扣案販賣第│
│  │分、8時 │級毒品甲基安非他命│        │二級毒品所得新│
│  │47分許，│1包予劉韋麟1次。  │        │臺幣壹仟元沒收│
│  │撥打至林│                  │        │，如全部或一部│
│  │智榮所有│                  │        │不能沒收時，以│
│  │之095543│                  │        │其財產抵償之。│
│  │0640號電│                  │        │              │
│  │話（偵查│                  │        │              │
│  │卷第109 │                  │        │              │
│  │頁）    │                  │        │              │
├─┼────┼─────────┼────┼───────┤
│5 │劉韋麟以│98年8月14日2時7分 │林智榮販│未扣案之行動電│
│  │其所有之│後未幾，在臺南市南│賣第二級│話壹支（含0955│
│  │00-00000│區○○○路小北百貨│毒品，處│430640號SIM卡 │
│  │62號電話│附近之加水站，以1,│有期徒刑│）沒收，如全部│
│  │，於98年│000元代價，販賣第 │參年陸月│或一部不能沒收│
│  │8月14日2│二級毒品甲基安非他│。      │時，追徵其價額│
│  │時7分許 │命1包予劉韋麟1次。│        │；未扣案販賣第│
│  │，撥打至│                  │        │二級毒品所得新│
│  │林智榮所│                  │        │臺幣壹仟元沒收│
│  │有之0955│                  │        │，如全部或一部│
│  │430640號│                  │        │不能沒收時，以│
│  │電話（偵│                  │        │其財產抵償之。│
│  │查卷第10│                  │        │              │
│  │9頁）   │                  │        │              │
├─┼────┼─────────┼────┼───────┤
│6 │劉韋麟以│98年8月23日上午12 │林智榮販│未扣案之行動電│
│  │其所有之│時30分許，在臺南市│賣第二級│話壹支（含0955│
│  │00-00000│南區○○○路小北百│毒品，處│430640號SIM卡 │
│  │62號電話│貨附近加水站處，以│有期徒刑│）沒收，如全部│
│  │，於98年│1,000元代價，販賣 │參年陸月│或一部不能沒收│
│  │8月23日 │第二級毒品甲基安非│。      │時，追徵其價額│
│  │上午10時│他命1包予劉韋麟1次│        │；未扣案販賣第│
│  │36分許，│。                │        │二級毒品所得新│
│  │撥打至林│                  │        │臺幣壹仟元沒收│
│  │智榮所有│                  │        │，如全部或一部│
│  │之095543│                  │        │不能沒收時，以│
│  │0640號電│                  │        │其財產抵償之。│
│  │話（偵查│                  │        │              │
│  │卷第109 │                  │        │              │
│  │頁）    │                  │        │              │
├─┼────┼─────────┼────┼───────┤
│7 │劉韋麟以│98年9月5日下午2時 │林智榮販│未扣案之行動電│
│  │其所有之│57分未幾，在臺南市│賣第二級│話壹支（含0955│
│  │00000000│中華西路華爾滋舞廳│毒品，處│430640號SIM卡 │
│  │61號電話│外，以1,000元代價 │有期徒刑│）沒收，如全部│
│  │，於98年│，販賣第二級毒品甲│參年陸月│或一部不能沒收│
│  │9月5日下│基安非他命1包予劉 │。      │時，追徵其價額│
│  │午1時54 │韋麟1次。         │        │；未扣案販賣第│
│  │分、下午│                  │        │二級毒品所得新│
│  │2時57分 │                  │        │臺幣壹仟元沒收│
│  │許，撥打│                  │        │，如全部或一部│
│  │至林智榮│                  │        │不能沒收時，以│
│  │所有之09│                  │        │其財產抵償之。│
│  │00000000│                  │        │              │
│  │號電話（│                  │        │              │
│  │偵查卷第│                  │        │              │
│  │110頁） │                  │        │              │
├─┼────┼─────────┼────┼───────┤
│8 │林祺斌持│98年9月6日下午6時 │林智榮共│未扣案之行動電│
│  │用06-297│18分後未幾，林智榮│同販賣第│話壹支（含0955│
│  │7753號電│與綽號姓名不詳之成│二級毒品│430640號SIM卡 │
│  │話，於98│年男子「志仔」基於│，處有期│）沒收，如全部│
│  │年9月6日│販賣第二級毒品甲基│徒刑參年│或一部不能沒收│
│  │下午5時 │安非他命之犯意聯絡│陸月。  │時，追徵其價額│
│  │52分、54│，委由「志仔」於臺│        │；未扣案販賣第│
│  │分、18時│南市○○路與文平路│        │二級毒品所得新│
│  │18分許，│交岔路口處「車之輪│        │臺幣柒佰元沒收│
│  │撥打至林│汽車百貨」前，以70│        │，如全部或一部│
│  │智榮所有│0元販賣第二級毒品 │        │不能沒收時，以│
│  │之095543│甲基安非他命1包予 │        │其財產抵償之。│
│  │0640號電│林棋斌1次。       │        │              │
│  │話（警卷│                  │        │              │
│  │第6頁） │                  │        │              │
└─┴────┴─────────┴────┴───────┘